臺灣橋頭地方法院民事裁定　　　　　　　110年度訴字第773號
原　　　告　蕭主荊
　　　　　　蕭阿麗

被　　　告　林淑靜
　　　　　　蕭百樂

訴訟代理人　陳正男律師
上列當事人間請求返還不當得利事件，原告聲請追加原告，本院
裁定如下：
    主  文
蕭夙娟、蕭主忠、林蕭美應於本裁定正本送達翌日起五日內追加
為原告，逾期未追加者，視為已一同起訴。
    理  由
一、按繼承人有數人時，在分割遺產前，各繼承人對於遺產全部
    為公同共有，為民法第1151條所明定。又公同共有物之處分
    及其他權利之行使，除公同關係所由規定之法律或契約另有
    規定外，應得公同共有人全體之同意，同法第828 條第3 項
    亦定有明文。此項規定，依同法第831 條規定，於公同共有
    債權準用之。公同共有債權人起訴請求債務人履行債務，係
    公同共有債權之權利行使，非屬回復公同共有債權之請求，
    依同法第831 條準用第828 條第3 項規定，須得其他公同共
    有人全體之同意，或由公同共有人全體為原告，其當事人之
    適格始無欠缺（最高法院104 年度第3 次民事庭會議決議一
    參照）。次按訴訟標的對於數人必須合一確定而應共同起訴
    ，如其中一人或數人拒絕同為原告而無正當理由者，法院得
    依原告聲請，以裁定命該未起訴之人於一定期間內追加為原
    告。逾期未追加者，視為已一同起訴，民事訴訟法第56條之
    1 第1 項定有明文。而該拒絕之人如有正當理由時，法院固
    不得命其追加，惟須追加結果與該拒絕之人本身之法律上利
    害關係相衝突，亦即將使該拒絕之人在私法上之地位，受不
    利益之影響者，始得謂其拒絕有正當理由（最高法院109 年
    度台抗字第871 號裁定意旨參照）。
二、原告起訴主張：蕭夙娟、蕭主忠、林蕭美（下稱蕭夙娟等3
    人）、蕭主義（後於107 年10月21日死亡，由被告繼承）與
    原告均為訴外人即被繼承人蕭丁安之繼承人，蕭丁安死亡時
    ，遺有金錢存款新臺幣（下同）287 萬元，其中187 萬元寄
    放在蕭主義之銀行帳戶（下稱系爭187 萬元存款）；另100
    萬元寄放在林蕭美之農會帳戶（下稱系爭100 萬元存款）。
    詎蕭主義擅自使用系爭100 萬元存款為其子即被告蕭百樂投
    保儲蓄險；被告林淑靜則於蕭主義死亡後獨佔系爭187 萬元
    存款，原告得依民法第179 條規定，請求被告連帶給付原告
    及其他全體繼承人287 萬元。爰依民事訴訟法第56條之1 規
    定，聲請裁定命蕭夙娟等3 人於一定期間內追加為原告等語
    。
三、原告主張其等與蕭夙娟等3 人同為蕭丁安之繼承人，其等本
    於不當得利法律關係，請求被告返還287 萬元予原告及全體
    繼承人公同共有，係基於公同共有之法律關係而為請求，屬
    蕭丁安之全體繼承人公同共有債權，核其訴訟標的法律關係
    須合一確定，依法應由公同共有人全體起訴，當事人之適格
    始無欠缺。經查，本院於110 年12月8 日通知蕭夙娟等3 人
    於10日內具狀陳明是否同意追加為本件原告，蕭主忠於同年
    月10日收受本院通知（見本院卷第63頁），迄未具狀向本院
    表示意見；蕭夙娟於同年月16日具狀請求被告返還蕭丁安所
    遺287 萬元（見本院卷第83頁），惟未表明是否同意追加為
    本件原告；林蕭美則於111 年2 月10日具狀陳稱：其不願破
    壞家族和諧，無提告意願等語（見本院卷第111 頁），並未
    具體陳明本件追加原告之結果，有何與其法律上利害關係相
    衝突之情事，非屬拒絕同為原告之正當理由。爰裁定命蕭夙
    娟等3 人於本裁定正本送達翌日起5 日內追加為原告，逾期
    未追加者，視為已一同起訴。
四、依民事訴訟法第56條之1第1項，裁定如主文。
中    華    民    國   111    年    2     月    16    日
　
                民事第三庭  審判長 法  官 張維君
                                   法  官 張立亭
                                   法  官 許家菱
以上正本係照原本作成。
如對本裁定抗告須於裁定送達後10日內向本院提出抗告狀，並繳
納裁判費新臺幣1,000元。
　
中    華    民    國   111    年    2     月    16    日
                                   書記官 邱秋珍